【裁判字號】    89,台上,1551
【裁判日期】    890323
【裁判案由】    盜匪
【裁判全文】
最高法院刑事判決                              八十九年度台上字第一五五一號
    上  訴  人  甲○○
右上訴人因匪案件，不服台灣高等法院高雄分院中華民國八十八年十二月十六日第
二審更審判決（八十八年度上重更(一)字第十七號，起訴案號：台灣屏東地方法院檢察
署八十六年度偵字第五二八三號），提起上訴，本院判決如左：
    主  文
原判決撤銷，發回台灣高等法院高雄分院。
    理  由
本件原判決撤銷第一審科刑判決，改判仍論處上訴人甲○○共同連續意圖為自己不法
所有，以強暴致使不能抗拒而取他人之物，累犯罪刑，固非無見。
惟查：(一)共同正犯之成立，以有犯意之聯絡，與行為之分擔為要件，而此項要件，除
應於事實欄內，詳加記載外，並應於理由內逐一說明其認定此項事實所憑之證據，方
足資為論罪科刑之根據，倘事實欄已有及，而理由內未加說明，是為理由不備，若
理由內已加說明，而事實欄無此記載，則理由失其依據，均足構成撤銷之原因。卷查
上訴人於原審否認張木飛有參與如原判決附表一編號５所載共同強劫屏東縣高樹鄉農
會運鈔車之事實（見八十八年度上重更(一)字第十七號卷第四十八頁背面），且張木飛
、王智鴻、林聖賢、李士豪於警訊及偵查中均未供述張木飛有參與該次強劫情事。乃
原判決於如同上附表一編號５載明「甲○○因張木飛告知其屏東縣高樹鄉農會運鈔車
行經路線，乃與張木飛、王智鴻、林聖賢、李士豪共同謀議，觀察高樹鄉農會運鈔車
之行走路線，欲強劫該農會運鈔車，因張木飛為高樹鄉人，為恐被認出，乃商議由甲
○○、王智鴻等四人實際下手強劫運鈔車」，但於理由欄內並未說明憑以認定張木飛
與上訴人及王智鴻等人曾共同謀議強劫本件運鈔車犯行之證據，遽於理由二３內謂「
共犯張木飛雖未實際參與此次強劫之行動，惟其事前謀議，事後又分得（強劫）運鈔
車之贓款新台幣四十萬元，是以，張木飛應認係該次搶案之共犯無誤」云云，自有調
查未盡及理由不備之違誤。(二)原判決於理由欄四內謂「另被告於高雄縣燕巢鄉及高樹
鄉農會運鈔車搶案持用之瓦斯槍一支，業經被告於犯後丟棄而滅失，自無宣告沒收之
必要」，復說明「扣案如附表三（包括同附表編號１所示瓦斯槍一支）所示之物，分
別係被告及共犯張木飛所有供犯罪所用之物，業據被告供明在卷，併依法宣告沒收之
」。是上訴人供強劫運鈔車所用之瓦斯槍一支，既已於犯後丟棄而滅失，何以尚有如
原判決附表三所示供犯罪所用之瓦斯槍一支可供沒收﹖其理由之說明，顯屬矛盾。又
瓦斯槍係槍砲彈藥刀械管制條例第四條第一項第一款所稱之槍砲，依同條例第五條規
定，非經中央主管機關許可，不得持有，係屬違禁物，原判決不依刑法第三十八條第
一項第一款規定沒收，而依同條項第二款規定沒收，要難謂為適法。上訴意旨指摘原
判決不當，非無理由，應認原判決仍有發回更審之原因。又查卷內並無第一審判決正
本送達於檢察官收受之送達回證，究竟第一審判決正本於何時送達於檢察官﹖因攸關
判斷檢察官在第二審之上訴是否合法，本院前次發回意旨業已指明，猶未補正，致原
有瑕疵依然存在，案經發回，應併予查明，附此明。
據上論結，應依刑事訴訟法第三百九十七條、第四百零一條，判決如主文。
中      華      民      國    八十九    年      三      月    二十三    日
                              最高法院刑事第三庭
                                  審判長法官  陳  錫  奎
                                        法官  洪  清  江
                                        法官  吳  昆  仁
                                        法官  李  伯  道
                                        法官  陳  世  雄
      右正本證明與原本無異
                                              書  記  官
中      華      民      國    八十九    年      三      月    二十八    日


司法院資訊處製作；財團法人民間司法改革基金會備份。
